【裁判字號】    92,訴,503
【裁判日期】    920416
【裁判案由】    損害賠償
【裁判全文】
臺灣臺中地方法院民事判決  九十二年訴字第五○三號
    原      告  乙○○
    訴訟代理人  蘇顯騰律師
    被      告  甲○○
右當事人間因被告過失傷害案件，原告提起附帶民事訴訟請求損害賠償事件，由本院
刑事庭移送前來，本院判決如左：
    主      文
被告應給付原告新臺幣參拾貳萬陸仟肆佰陸拾貳元，及自民國九十一年九月二十七日
起至清償日止，按週年利率百分之五計算之利息。
原告其餘之訴駁回。
訴訟費用由被告負擔百分之三十九，餘由原告負擔。
本判決原告勝訴部分，於原告以新臺幣壹拾壹萬元為被告供擔保後，得假執行。
原告其餘假執行之聲請駁回。
    事      實
甲、原告方面：
一、聲明：求為判決：被告應給付原告新臺幣（下同）八十四萬五千六百二十二元，
    及自民國九十一年九月二十七日起至清償日止，按週年利率百分之五計算之利息
    ，並陳明願供擔保，請求宣告假執行。
二、陳述：
（一）被告於九十一年五月二十九日二十三時許，駕駛車牌號碼五Ｇ－八八八五號自
      用小客車，沿臺中縣外埔鄉○○村○○路由外埔往大甲方向行駛，途經臺中縣
      外埔鄉○○村○○路八八０號（七九三巷三弄）前，本應注意遵守道路交通號
      誌，及注意車前狀況，並隨時採取必要之安全措施，而依當時情形，天候為晴
      、夜間有照明、路面乾燥、無缺陷、無障礙物、視距良好，並無不能注意之情
      事，竟疏未注意車前狀況，並採取必要之安全措施及保持前、後車之安全距離
      ，適原告騎乘車牌號碼ＧＷ五─四六二號重型機車，在被告所駕駛車輛之前方
      同方向，亦沿臺中縣外埔鄉○○村○○路八八０號（七九三巷三弄）前欲左轉
      至七九三巷，已打左轉方向燈且已靠近道路中間分向線準備左轉時，竟仍未減
      速慢行，從後撞擊原告之重型機車，致原告人車倒地，受有頭部外傷併頭皮下
      血腫、臀部挫傷、右足踝及胸部挫傷、右手及右手肘撕裂傷等傷害，被告於明
      知肇事後，竟未下車查看傷者，以為必要之救護措施，反而加速逃逸，將其肇
      事車輛駛回其位於臺中縣大甲鎮○○○路三六之六號住處，並將車輛之前後車
      牌拔下，再以汽車專用帆布加以覆蓋，以避人耳目。嗣為警循線在被告住處查
      獲上述肇事車輛，並將被告移送臺灣臺中地方法院檢察署偵辦，經該署檢察官
      以公共危險及過失傷害罪嫌，對被告提起公訴，刻由本院九十一年度交易字第
      四一九號案件審理中。原告身體所受傷勢與被告之行為間顯有相當因果關係，
      則依民法第一百八十四條第一項前段、第一百九十三條第一項及第一百九十五
      條第一項前段之規定，原告自得請求被告負損害賠償責任。茲將原告請求賠償
      之各項費用及數額分述如次：
  １、醫療費用部分：原告因受有上述傷害，先後於李綜合醫院大甲分院診治，共支
      出自付醫療費用合計二千六百二十二元，另由健保給付之醫療費用共一千六百
      九十八元，且因車禍受傷之後，右腰部、臀部及右膝關節於下午及夜間時感痠
      痛，無法痊癒，因而另向裕生中藥房購買補骨藥粉及敷藥膏，計支出八千元，
      共計支出自負醫藥費一萬零六百二十二元。
  ２、減少勞動能力之損失部分：原告因本件車禍，受有頭部外傷併頭皮下血腫、臀
      部挫傷、右足踝及胸部挫傷、右手及右手肘撕裂傷等傷害，於九十一年五月九
      日受傷住院，至同年月十五日出院，於出院之後，尚無法工作，繼續門診追蹤
      治療約一個半月，外傷始見痊癒，然內部筋骨及經絡方面，並未復原，於右腰
      部、臀部、右膝關節等處，仍時感氣滯痠痛，尤其每日下午至晚上之期間，最
      為明顯，多方求治，均未見效。因此，原告此次車禍，受到一個月又二十一日
      之工作損失。而原告原從事賣金紙之行業，每月平均獲利約五萬元，故原告受
      有工作損失計八萬五千元。又原告因受有前揭傷害，迄今於右腰部、臀部、右
      膝關節等處，仍時感痠痛，雖非完全無法工作，然勞動能力顯然受到影響，原
      告主張受到影響之程度為百分之十五，期間約為五年，故所減少之勞動能力損
      失為四十五萬元。原告所受工作損失及減少勞動能力之損失合計為五十三萬五
      千元。
  ３、精神慰撫金部分：原告因被告不法侵害致受有嚴重傷害，迄今猶未完全復原，
      於右腰部、臀部、右膝關節等處仍時感氣滯痠痛，需忍受長期之疼痛，則原告
      自得請求被告賠償其所受之非財產上損害即精神慰撫金。原告係國小畢業，並
      無田產，事發前以賣金紙為業，每月收入五萬元；至被告則有自用小客車一部
      ，且每月有固定收入，另參酌被告加害情形及原告精神所受痛苦程度、被告於
      事發後駕車逃逸，且始終未見其對自己所為之侵害行為有深刻悔意，亦未展現
      誠意與原告商談和解事宜，致原告更增添不滿及怨懟等一切情狀，請求被告賠
      償精神慰撫金三十萬元。
  ４、綜上所述，原告所受各項損害之金額合計為八十四萬五千六百二十二元，為此
      提起本件訴訟，請求被告賠償原告如聲明第一項所示之損害。
三、證據：提出臺灣臺中地方法院檢察署檢察官九十年度偵字第一二七五五號、第一
    四六三八號起訴書一份、李綜合醫院大甲分院區域教學醫院診斷證明書二份、李
    綜合醫院大甲分院正式收據四份、欠卡繳款證明二份、免用統一發票收據一份（
    以上均影本）為證。
乙、被告方面：未於言詞辯論期日到庭，亦未提出書狀作何聲明或陳述。
丙、本院依職權調閱被告被訴公共危險等案件偵查及歷審刑事卷宗（含臺灣臺中地方
    法院檢察署九十一年度偵字第一二七五五號、第一四六三八號、本院九十一年度
    交易字第四一九號案卷），並向李綜合醫院大甲分院查詢原告因本件車禍所受傷
    害，是否將導致其於一定期間內無法工作？若是，其無法工作之期間大約若干？
    另向財政部國稅局查詢兩造於九十年度之綜合所得稅申報資料及歸戶財產資料。
    理    由
一、本件被告經合法通知，未於最後言詞辯論期日到場，核無民事訴訟法第三百八十
    六條所列各款情形，爰依原告之聲請，由其一造辯論而為判決。
二、本件原告主張其於九十一年五月九日二十三時許，騎乘車牌號碼ＧＷ五─四六二
    號機車，行經臺中縣外埔鄉○○村○○路八八０號（七九三巷三弄）前，適有被
    告所駕駛之車牌號碼五Ｇ－八八八五號自用小客車在其車後沿同方向行駛，被告
    欲駕車自臺中縣大東村甲后路八八０號（七九三巷三弄）左轉至七九三巷時，於
    靠近道路中間分向線準備左轉時，因未減速慢行，自後撞擊原告所騎乘機車，致
    原告受有頭部外傷併頭皮下血腫、臀部挫傷、右足踝及胸部挫傷、右手及右手肘
    撕裂傷等傷害等情，業據其提出李綜合醫院大甲分院區域教學醫院診斷證明書二
    份為證，另經本院調取臺灣臺中地方法院檢察署九十一年度偵字第一二七五五號
    案卷內所附臺中縣警察局道路交通事故調查報告表、現場照片等資料審閱無訛，
    被告已於相當時期受合法之通知，而於言詞辯論期日不到場，亦未提出準備書狀
    爭執，依民事訴訟法第二百八十條第一項前段及第三項之規定，對於原告主張之
    上開事實應視同自認，則原告前揭主張自當信為真實。
三、按車輛行駛時，駕駛人應注意車前狀況，以隨時採取必要之安全措施，道路交通
    安全規則第九十四條第三項定有明文。被告於前述時間駕駛自用小客車行經臺中
    縣外埔鄉○○村○○路，自應注意遵守前揭規定，又當時天候為晴，雖係夜間但
    有照明設施、路面乾燥無缺陷、且無障礙物、視距良好等情，亦有道路交通事故
    調查報告表附前述偵查卷第十三頁可參，是被告並無不能注意上開規定之情形，
    詎其竟疏未注意，於左轉時未減速慢行，而撞及被告所騎乘機車，並致原告受有
    前述傷害，自難辭過失之咎，且其過失行為與原告所受傷害顯有相當因果關係。
    又本院九十一年度交易字第四一九號刑事判決亦認被告違反上開交通規則係導致
    本件事故發生之原因，以被告犯過失傷害罪而判處罪刑確定，有本院上述刑事判
    決一份附卷可稽，足見被告就本件事故之發生，應負過失責任。
四、次按因故意或過失，不法侵害他人之權利者，負損害賠償責任；又不法侵害他人
    之身體或健康者，對於被害人因此喪失或減少勞動能力，或增加生活上之需要時
    ，應負損害賠償責任；復按不法侵害他人之身體、健康，或不法侵害其他人格法
    益而情節重大者，被害人雖非財產上之損害，亦得請求賠償相當之金額，民法第
    一百八十四條第一項前段、第一百九十三條第一項及第一百九十五條第一項分別
    定有明文。查被告因過失不法侵害原告之身體、健康等人格權，揆諸上開規定，
    自應負侵權行為損害賠償責任。玆審酌原告請求之各項賠償金額如下：
（一）醫療費用部份：
      原告主張其因被告之過失行為所受傷害，於李綜合醫院大甲分院診治，共自行
      支出醫療費用共二千六百二十二元，另右腰部、臀部及右膝關節在發生車禍後
      ，於下午及夜間時感痠痛，無法痊癒，因而另向裕生中藥房購買補骨藥粉及敷
      藥膏，計支出八千元，共計支出自負醫藥費一萬零六百二十二元等情，業據其
      提出李綜合醫院大甲分院區域教學醫院診斷證明書二份、李綜合醫院大甲分院
      正式收據四份、欠卡繳款證明二份及免用統一發票收據一份為證，核均屬必要
      之醫療費用，應予准許。
（二）勞動能力減少所受損害部分：
      原告主張其因本件車禍，自九十一年五月九日起受傷住院，至同年月十五日出
      院之事實，有李綜合醫院大甲分院區域教學診斷證明書二份附卷可稽，應堪信
      實。原告另主張其於本件事故受傷前以賣金紙為業，於九十一年五月十五日出
      院後仍無法從事原先之工作，繼續門診追蹤治療約一個半月，外傷始見痊癒，
      據此請求被告賠償一個月又二十一日無法工作而減少之收入等語，經本院依職
      權向李綜合醫院大甲分院查詢：原告是否因被告之過失傷害行為而無法工作？
      若是，其無法工作之期間為何？該醫院答覆稱：原告於九十一年五月九日因頭
      部外傷併頭皮下血腫、臀部挫傷、胸部挫傷、右手及右手肘撕裂傷等傷害至該
      院急診並住院治療，此等傷勢將導致原告約一個月無法工作，有該院九十二年
      三月四日（９２）李醫事字第０７５號函一件存卷供參，是以原告得請求被告
      賠償因車禍受傷無法工作所受之損失，應以一個月之收入為合理。又原告雖於
      起訴時主張賣金紙之收入每月平均為五萬元，嗣因無法提出相關證據以證明，
      於本院言詞辯論期日時主張改以行政院勞工委員會所定之最低基本工資即每月
      一萬五千八百四十元，作為計算其因勞動能力減少所受損害之依據，核屬允洽
      。從而，原告請求被告賠償其因勞動能力減少而損失之收入，在一萬五千八百
      四十元之範圍內，為有理由，應予准許，逾此範圍之請求，尚屬無據，應予駁
      回。原告另主張其於身體所受外傷痊癒後，內部筋骨及經絡方面並未復原，於
      右腰部、臀部及右膝關節等處仍時感氣滯痠痛，雖非完全無法工作，然勞動能
      力顯受到影響，影響程度達百分之十五，期間約為五年，請求被告另賠償此部
      分勞動能力之損失四十五萬元部分，既未提出證據以實其說，且依李綜合醫院
      大甲分院前揭函示意旨，原告並無因本件事故所受傷害，致勞動能力長期受到
      影響之情形，則其此部分之請求自無從准許。
（三）精神慰撫金部分：
      原告係騎乘機車無端遭被告違規駕車自後撞擊，因而受有頭部外傷併頭皮下血
      腫、臀部挫傷、右足踝及胸部挫傷、右手及右手肘撕裂傷等傷害，除住院七日
      外，更長達一個月無法工作等情，已如前述，是其非但身體承受相當程度之疼
      痛，精神上更因此一突發事故致遭受驚嚇，且其此後對於使用機車代步之安全
      性勢將產生質疑及恐懼，加以被告於撞傷原告後，並未下車查看對原告施以必
      要之救護，即逕自駕車離去（見本院九十一年度交易字第四一九號刑事案件九
      十一年九月二十六日審判筆錄及臺灣臺中地方法院檢察署九十一年度偵字第一
      二七五五號案卷第四頁反面），原告無故受傷卻未見加害者展現誠意試圖彌補
      ，其內心之怨恨及不滿自難以平復，原告謂其精神上受有打擊，而蒙受痛苦，
      尚非無因，其請求被告賠償其所受非財產上之損害即精神慰撫金，洵屬有據。
      查原告為國小畢業，於本件事故發生前以販售金紙為業，每月收入五萬元，業
      據其於本院言詞辯論期日所陳明；被告未到庭或提出書狀就其教育程度、財產
      狀況等作何陳述，惟據前述偵查案卷第四頁之調查筆錄所載，其為國中畢業，
      職業為工。又原告名下無財產，被告之財產狀況，有財政部臺灣省中區國稅局
      沙鹿稽徵所九十二年二月二十四日中區國稅沙鹿二字第０九二０００五一二七
      號函檢附之兩造歸戶財產查詢清單二份附卷可稽。本院斟酌兩造前述教育程度
      、經濟能力、被告加害情形，及原告所受精神上痛苦之程度等一切情狀，認原
      告請求被告賠償精神慰撫金三十萬元，誠屬適當，應予准許。
五、綜上所述，原告基於侵權行為之法律關係，訴請被告賠償原告三十二萬六千四百
    六十二元，及自起訴狀繕本送達被告之翌日即九十一年九月二十七日（按被告係
    於本院九十一年度交易字第四一九號刑事案件九十一年九月二十六日審判期日收
    受起訴狀，有審判筆錄附該刑事案卷內可憑）起至清償日止，按週年利率百分之
    五計算之法定遲延利息，即屬正當，應予准許，逾此部分之請求為無理由，應予
    駁回。
六、原告陳明願供擔保，請求宣告假執行，就其勝訴部分，核無不合，爰酌定相當之
    擔保金額，予以准許。至原告敗訴部分，其假執行之聲請，已失所附麗，應併予
    駁回。
七、據上論結，本件原告之訴為一部有理由，一部無理由，依民事訴訟法第三百八十
    五條第一項前段、第七十九條但書、第三百九十條第二項，判決如主文。
中      華      民      國    九十二    年      四      月    十六      日
                                臺灣臺中地方法院民事第一庭
~B法      官  鍾啟煒
右為正本係照原本作成
如對本判決上訴，須於判決送達後廿日內向本院提出上訴狀
中      華      民      國    九十二    年      四      月    十八      日
~B法院書記官


司法院資訊處製作；財團法人民間司法改革基金會備份。
